【裁判字號】    97,重訴,2
【裁判日期】    970530
【裁判案由】    清償借款
【裁判全文】
臺灣彰化地方法院民事判決  97年度重訴字第2號
原      告  臺灣中小企業銀行股份有限公司
法定代理人  戊○○
訴訟代理人  丙○○
被      告  乙○○
                        之1號.
                      現應受.
被      告  丁○○原名黃素莉.
                        之1號.
                      現應受.
被      告  甲○○
                      現應受.
上列當事人間請求清償借款事件，本院於民國97年05月23日言詞
辯論終結，判決如下：
    主      文
被告乙○○、丁○○（原名黃素莉、黃于芳）、甲○○應連帶給
付原告新台幣陸佰玖拾萬柒仟玖佰壹拾壹元及如附表一所示之利
息、違約金。
被告乙○○、丁○○（原名黃素莉、黃于芳）應連帶給付原告新
台幣參佰參拾貳萬玖仟參佰零伍元及如附表二所示之利息、違約
金。
被告乙○○應給付原告新台幣陸萬玖仟玖佰柒拾柒元，及自民國
96年10月04日起至清償日止，按年利率百分之13.625計算之利息
、並自民國96年11月05日起至清償日止，逾期在六個月以內者，
按上開利率百分之十，逾期超過六個月以上者，按上開利率百分
之二十計算之違約金。
被告丁○○（原名黃素莉、黃于芳）應給付原告新台幣肆萬零柒
佰玖拾捌元，及自民國96年11月23日起至清償日止，按年利率百
分之13.625計算之利息、並自民國96年12月24日起至清償日止，
逾期在六個月以內者，按上開利率百分之十，逾期超過六個月以
上者，按上開利率百分之二十計算之違約金。
訴訟費用其中新台幣陸萬捌仟捌佰零陸元由被告乙○○、丁○○
（原名黃素莉、黃于芳）、甲○○連帶負擔，其中新台幣參萬參
仟壹佰陸拾壹元由被告乙○○、丁○○（原名黃素莉、黃于芳）
連帶負擔，其中新台幣柒佰零壹元由被告乙○○負擔，其餘新台
幣肆佰壹拾貳元由被告丁○○（原名黃素莉、黃于芳）負擔。
    事實及理由
一、被告等經合法通知，均未於言詞辯論期日到場，核無民事訴
    訟法第 386條所列各款情形，爰依原告之聲請，由其一造辯
    論而為判決。
二、原告主張：
  (一)被告乙○○於民國（下同）92年01月22日邀同被告丁○○（
    原名黃素莉）、甲○○為連帶保證人向原告借款新台幣（下
    同）陸佰伍拾萬元，借款期間自民國92年01月23日起至民國
    112年1月23日止，並於民國96年01月15日簽立契據條款變更
    契約，展延到期日至 117年01月23日止，借款利息按原告之
    定儲利率指數加碼2.74％計付，嗣後原告定儲利率指數調整
    時，自調整日起機動調整，被告又於94年09月21日向原告申
    請調降利率，經原告核給利率前二年改依原告定儲利率加0.
    74％機動計息，第三年起改依原告定儲利率指數加年率1.58
    ％機動計息，目前為年利率4.15％（即2.57％加1.58％=4.1
    5％ 計附）。又雙方約定本金及利息自借款日起，每壹個月
    壹期，分 240期平均攤還。詎被告自民國96年10月23日起即
    未依約給付款項，依授信約定書第五條約定被告已喪失期限
    利益，全部債務視為到期，目前本筆尚欠本金伍佰柒拾陸萬
    玖仟柒佰柒拾玖元，及如附表一編號 1所示之利息、違約金
    ，未蒙清償。
  (二)被告乙○○於92年01月22日邀同被告丁○○（原名黃素莉）
    、甲○○為連帶保證人向原告借款伍拾萬元，借款期間自92
    年01月23日起至民國99年01月23日止，借款利息按年率11.7
    75％計付，嗣後原告基本放款利率調整時，自調整日起改按
    原告新通告基本放款利率加年率 3.802％計付，被告又於93
    年08月06日申請調降利率，經原告核定改依原告基準利率加
    7.625％機動計息，目前為年利率 11.775％，又雙方約定本
    金及利息自借款日起，每壹個月壹期，分84期平均攤還。詎
    被告自民國96年10月23日起即未依約給付款項，依授信約定
    書第五條約定被告已喪失期限利益，全部債務視為到期，目
    前本筆尚欠本金貳拾萬伍仟貳佰壹拾元，及如附表一編號 2
    所示之利息、違約金，未蒙清償。
  (三)被告乙○○於93年08月09日邀同被告丁○○（原名黃于芳）
    、甲○○為連帶保證人向原告借款壹佰壹拾萬元，借款期間
    自93年08月13日起至 108年08月13日止，並於96年01月15日
    簽立契據條款變更契約，展延到期日至 113年08月13日止，
    約定利息按年率2.75％計付，嗣後原告定儲利率指數調整時
    ，自調整日起改按原告新公告定儲利率指數加年率1.32％後
    計付，並自貸放屆滿壹年起，改按原告定儲利率指數加年率
    2.53％計付，嗣後原告定儲利率指數調整時，自調整日起改
    按原告新公告定儲利率指數加年率2.53％後計付，被告又於
    96年01月09日向原告申請調降利率，經原告核給改依定儲利
    率指數加年率1.26％機動計息，目前為年利率3.83％（即2.
    57％加1.26％ =3.83％計付）。又雙方約定自實際撥款日起
    ，依年金法，按月攤還本息。詎被告自民國96年10月13日起
    即未依約給付款項，依授信約定書第五條約定被告已喪失期
    限利益，全部債務視為到期，目前本筆尚欠本金玖拾參萬貳
    仟玖佰貳拾貳元，及如附表一編號 3所示之利息、違約金，
    未蒙清償。
  (四)被告乙○○於93年09月20日邀同被告丁○○（原名黃于芳）
    為連帶保證人向原告借款貳佰萬元，借款期間自93年09月22
    日起至 108年09月22日止，並於96年01月15日簽立契據條款
    變更契約，展延到期日至 113年09月22日止，約定利息按年
    率2.75％計付，嗣後原告定儲利率指數調整時，自調整日起
    改按原告新公告定儲利率指數加年率1.32％後計付，並自貸
    放屆滿壹年起，改按原告定儲利率指數加年率2.53％計付，
    嗣後原告定儲利率指數調整時，自調整日起改按原告新公告
    定儲利率指數加年率2.53％後計付，被告又於96年01月09日
    向原告申請調降利率，經原告核給改依定儲利率指數加年率
    1.26％機動計息，目前為年利率3.83％（即2.57％加1.26％
    = 3.83％計付）。又雙方約定自實際撥款日起，依年金法，
    按月攤還本息。詎被告自96年10月22日起即未依約給付款項
    ，依授信約定書第五條約定被告已喪失期限利益，全部債務
    視為到期，目前本筆尚欠本金壹佰柒拾萬柒仟壹佰壹拾陸元
    ，及如附表二編號 1所示之利息、違約金，未蒙清償。
  (五)被告乙○○於94年10月12日邀同被告丁○○為連帶保證人向
    原告借款新台幣參拾萬元整，借款期間自94年10月21日起至
    101年10月21日止，約定利息按年率 2.67％計付，嗣後原告
    定儲利率指數調整時，自調整日起改按原告新公告定儲利率
    指數加年率0.75％後計付，並自貸放屆滿壹年起，改按原告
    定儲利率指數加年率1.45％計付，嗣後原告定儲利率指數調
    整時，自調整日起改按原告新公告定儲利率指數加年率1.45
    ％後計付，（目前年利率4.02％計付）。又雙方約定自實際
    撥款日起，依年金法，按月攤還本息。詎被告自96年10月21
    日起即未依約給付款項，依授信約定書第五條約定被告已喪
    失期限利益，全部債務視為到期，目前本筆尚欠本金貳拾貳
    萬肆佰肆拾元，及如附表二編號 2所示之利息、違約金，未
    蒙清償。
  (六)被告乙○○於94年12月30日向原告借款壹拾伍萬元，借款期
    間自民國95年1月4日起至民國98年1月4日止，約定利息採固
    定利率，按年利率13.625％計付。又雙方約定自實際撥款日
    起，依年金法，按月攤還本息。詎被告自96年10月04日起即
    未依約給付款項，依授信約定書第五條約定被告已喪失期限
    利益，全部債務視為到期，目前本筆尚欠本金陸萬玖仟玖佰
    柒拾柒元，及自96年10月04日起至清償日止，按年利率百分
    之13.625計算之利息、並自96年11月05日起至清償日止，逾
    期在6個月以內者，按上開利率百分之10，逾期超過6個月以
    上者，按上開利率百分之20計算之違約金，未蒙清償。
  (七)被告乙○○於95年05月10日邀同被告丁○○為連帶保證人向
    原告借款壹佰陸拾萬元，借款期間自95年5月10日起至105年
    5月10日止，約定自民國95年05月10日起，按年率2.8％固定
    計息，並自民國95年11月10日起，改按原告之定儲利率指數
    加年率0.85％及民國97年05月10起，改按原告之定儲利率指
    數加年率1.55％機動計息，目前為年率3.42％。又雙方約定
    自實際撥款日起，依年金法，按月攤還本息。詎被告自96年
    10月04日起即未依約給付款項，依授信約定書第五條約定被
    告已喪失期限利益，全部債務視為到期，目前本筆尚欠本金
    壹佰肆拾萬壹仟柒佰肆拾玖元，及如附表二編號 3所示之利
    息、違約金，未蒙清償。
  (八)被告丁○○於94年12月20日向原告借款壹拾萬元整，借款期
    間自94年12月22日起至97年12月22日止，約定利息採固定利
    率，按年利率13.625％計付。又雙方約定自實際撥款日起，
    依年金法，按月攤還本息。雖被告已繳納至96年11月23日，
    惟依授信約定書第五條約定被告已喪失期限利益，全部債務
    視為到期，目前本筆尚欠本金肆萬柒佰玖拾捌元，及自96年
    11月23日起至清償日止，按年利率百分之13.625計算之利息
    、並自96年12月24日起至清償日止，逾期在 6個月以內者，
    按上開利率百分之10，逾期超過 6個月以上者，按上開利率
    百分之20計算之違約金，未蒙清償。
  綜上，被告雖經原告催促，仍無法依約清償，為此原告依據消
  費借貸及連帶保證法律關係提起本訴，並聲明：請求判決如主
  文所示。
三、被告等未於言詞辯論期日到場，亦未提出書狀作何聲明或陳
    述。
四、原告主張之事實，業據其提出授信約定書五件、借據七件、
    契據增補條款契約一件、授信條件變更申請書四件、臺灣企
    銀營業單位經理權限內授信條件變更審核書二件、契據條款
    變更契約三件、臺灣企銀房屋貸款契約一件、電腦連線單二
    紙及放款利率歷史資料表三件等件為證，核屬相符，且未據
    被告等到場爭執，堪信原告之主張為真實。從而，原告依消
    費借貸及連帶保證等法律關係，請求被告等應連帶或各別給
    付如主文所示之本金、利息、違約金，洵屬正當，應予准許
    。
五、訴訟費用之依據：民事訴訟法第78條、第85條第2項。
中    華    民    國    97    年    5     月    30    日
                        民事第一庭  法  官  邱月嬌
以上正本係照原本作成。
如對本判決不服，得於判決送達後20日內向本院提出上訴狀。
中    華    民    國    97    年    5     月    30    日
                                    書記官  林嘉賢


司法院資訊處製作；財團法人民間司法改革基金會備份。
